【裁判字號】    90,上訴,676
【裁判日期】    900614
【裁判案由】    誣告
【裁判全文】
臺灣高等法院臺南分院刑事判決               九十年度上訴字第六七六號    Ｇ
      上  訴  人  臺灣嘉義地方法院檢察署檢察官
      被      告  乙  ○  ○
右上訴人因被告誣告案件，不服臺灣嘉義地方法院八十九年度訴字第六一二號中華民
國九十年二月二十六日第一審判決（起訴案號：臺灣嘉義地方法院檢察署八十九年度
偵字第五九二三號），提起上訴，本院判決如左：
      主      文
上訴駁回。
      理      由
一、公訴意旨以：乙○○與甲○○係夫妻關係，乙○○於民國八十八年八月十九日至
    嘉義縣警察局朴子分局朴子派出所報案指稱其夫甲○○施用第二級毒品安非他命
    ，隨後並帶同警員至其住處取出裝有安非他命殘渣之塑膠袋一小包及吸管一支，
    其明知前開塑膠袋及吸管非甲○○所有，有因懷恨呂某毆打她，遂意圖使甲○○
    受刑事處分，於當時在朴子派出所製作筆錄時，向承辦之警員指稱裝有安非他命
    殘渣之塑膠袋一小包及吸管一支係甲○○所有。因認乙○○涉有刑法第一百六十
    九條第一項之誣告罪嫌等語。
二、按犯罪事實應依證據認定之，無證據不得推定其犯罪事實。又不能證明被告犯罪
    者，應諭知無罪之判決，刑事訴訟法第一百五十四條、第三百零一條第一項分別
    定有明文。再事實之認定，應憑證據，如未能發現相當證據，或證據不足以證明
    ，自不能以推測或擬制之方法，為裁判基礎（最高法院四十年臺上字第八六號判
    例參照）。另按認定犯罪事實，所憑之證據，雖不以直接證據為限，間接證據亦
    包括在內，然無論直接或間接證據，其為訴訟上之證明，須於通常一般之人均不
    致於有所懷疑，而得確信其為真實之程度者，始得據之為有罪之認定，倘其證明
    尚未達到此一程度，而有合理性懷疑之存在時，即無從為有罪之認定，此亦有最
    高法院七十六年臺上字第四九八六號判例可資參照。
三、本件公訴人認為被告乙○○涉犯刑法第一百六十九條第一項誣告罪嫌，係以：被
    告乙○○於八十八年十月七日，在臺灣嘉義地方法院檢察署檢察官訊問時供稱：
    我在警訊所講的不實在，因那天我與甲○○剛好吵架，我生氣甲○○打我，前開
    扣案之物（指裝有安非他命殘渣之塑膠袋一小包及吸管一支）係我吸食用的，我
    在七十九年時吸的，夾在畢業紀念冊內，後來整理時發現沒有丟掉等語，足見前
    開扣案之塑膠袋及吸管非甲○○所有，且證人即承辦之警員陳永隆亦稱證：扣案
    之含殘渣之塑膠袋及吸管係被告主動提出，並說是其先生甲○○的等語，為其論
    據。惟被告乙○○堅決否認前揭誣告之犯行，辯稱：扣案之裝有安非他命殘渣塑
    膠袋一小包及吸管一支，確實是我先生所有，當時在檢察官說扣案物為我所有的
    是謊言，是因為考慮我有四個小孩，不能沒有他（指其配偶甲○○），我去檢舉
    那天，我看公公、婆婆很難過，而且我先生是獨生子，我想我又要帶小孩子，所
    以我就心軟，反悔去檢舉他，我當時檢舉他吸食安非他命，是希望警方幫我先生
    戒毒等語。則綜合上情，本案被告是否犯有誣告犯行，厥以扣案之裝有安非他命
    殘渣塑膠袋一小包及吸管一支，究竟為何人所有為斷。
四、經查：
  (1)上開扣案之裝有安非他命殘渣塑膠袋一小包及吸管一支，於原審九十年二月十二
    日審判期日，經提示給證人即被告配偶甲○○當庭辨認後，證人甲○○證稱：「
    其實那是我的，因為那時我與老婆吵架，東西不知道她在哪裡拿的，我才向檢察
    官說東西不是我的。」等語在卷。
  (2)被告乙○○於八十八年十月七日，在臺灣嘉義地方法院檢察署檢察官訊問時雖曾
    證稱：前開扣案之物（指裝有安非他命殘渣塑膠袋一小包及吸管一支）係我吸食
    用的，我在七十九年時吸的，夾在畢業紀念冊內，後來整理時發現沒有丟掉等語
    然查，被告從未有任何違反麻醉藥品管理條例或毒品危害防制條例之前科資料等
    情，此有臺灣嘉義地方法院檢察署被告刑案資料查註紀錄表及臺灣高等法院被告
    全國前案紀錄表各一份在卷可稽，若被告前揭所稱屬實，為何無上開前科資料，
    由此可見，被告前揭所稱是否真實，即足存疑。又扣案之裝有安非他命殘渣塑膠
    袋一小包及吸管一支，係屬供犯罪所用之物，尚非價值昂貴或可資光榮紀念留存
    之物品，依一般生活經驗法則，該等物品丟棄以圖湮滅犯罪證據，已猶恐不及，
    豈可能拿來當作紀念，夾在畢業紀念冊內？縱可能因一時藏置在畢業紀念冊內，
    惟嗣後發現該等供犯罪所用之物，亦會即時扔棄，始符合常情，故被告前揭所稱
    ：「扣案之物：：，我在七十九年時吸的，夾在畢業紀念冊內，後來整理時發現
    沒有丟掉。」等語，應與事理有違，自難以為其不利之證據。
  (3)被告係證人甲○○之配偶，此據被告供明在卷，甲○○因施用第二級毒品安非他
    命，經被告於八十八年八月十九日向員警告發後，臺灣嘉義地方法院檢察署檢察
    官乃於八十八年十月七日以八十八年度毒偵字第三０一號傳喚該案之被告即甲○
    ○及證人乙○○，甲○○則矢口否認施用毒品犯行，並否認上開扣案物為其所有
    等情，此有該次偵查筆錄附卷可憑，則本案被告乙○○向警告發後，嗣後反悔，
    為圖免其配偶甲○○罪責，乃附合甲○○辯詞，證稱：「我警訊所講的不實在，
    因那天我與甲○○剛好吵架，我生氣甲○○打我，前開扣案之物（指裝有安非他
    命殘渣塑膠袋一小包及吸管一支）係我吸食用的，我在七十九年時吸的，夾在畢
    業紀念冊內，後來整理時發現沒有丟掉。」等語之不實證詞，核與常情無違，尚
    非屬殊難想像。綜前所述，證人甲○○在原審之證述與被告上開辯解，互核相符
    ，且被告於八十八年十月七日，在臺灣嘉義地方法院檢察署檢察官訊問時所為前
    揭證述，既與事理有違，並與常情不符，堪認被告辯稱：前揭扣案物，係屬證人
    甲○○所有等語，應可採信。公訴人未為詳察，遽指扣案物為被告所有，並持之
    誣告甲○○等語，容有誤會。此外，復查無其他積極證據足資證明，被告確有本
    件公訴意旨所指觸犯刑法第一百六十九條第一項誣告罪之犯行，揆諸首開說明，
    本件既不能證明被告犯有誣告罪，原判決諭知被告乙○○無罪，認事用法並無不
    當。檢察官上訴意旨仍執前詞指摘原判決不當，為無理由，應予駁回。
據上論結，應依刑事訴訟法第三百六十八條，判決如主文。
本案經檢察官林炎昇到庭執行職務。
中    華    民    國      九十      年      六      月        十四      日
                                  臺灣高等法院臺南分院刑事第一庭
                                      審判長法官  鄭    文    肅
                                            法官  王    浦    傑
                                            法官  黃    三    哲
右正本證明與原本無異。
如不服本判決，應於判決送達後十日內向本院提出上訴狀，其未敘述理由者並應於提
出上訴狀後十日內向本院補提理由書（應附繕本)。
                                      法院書記官  陳    淑    貞
中    華    民    國      九十      年      六      月        十五      日


司法院資訊處製作；財團法人民間司法改革基金會備份。
